臺灣苗栗地方法院民事小額判決
                                    110年度苗小字第397號
原      告  華南產物保險股份有限公司

法定代理人  陳文智  


訴訟代理人  范睿樺  
被      告  謝忻怡  

上列當事人間請求侵權行為損害賠償事件，本院於民國110 年7
月29日言詞辯論終結，判決如下：
    主      文
被告應給付原告新臺幣（下同）2,126 元，及自民國110 年4 月
10日至清償日止，按年息5 ％計算之利息。
原告其餘之訴駁回。
訴訟費用1,000元由被告負擔70元，餘由原告負擔。
本判決原告勝訴部分得假執行。
    事實及理由
一、原告主張：被告於民國109 年2 月21日下午1 時許，駕駛車
    牌號碼0000-00 自用小客車（下稱謝車）在苗栗市水流娘全
    國加油站內，未注意車前狀況即向前行駛而碰撞原告所承保
    、訴外人陳澄琪所駕駛、被保險人邱仁愛所有之車牌號碼00
    0-0000號自用小客車（下稱系爭車輛），系爭車輛經送中部
    汽車股份有限公司大雅鈑噴中心修理，修復費用共計新臺幣
    （下同）27,512元（工資17,202元、零件10,310元），而上
    開費用亦已由原告悉數賠付邱仁愛，爰依保險法第53條、依
    民法第184 條第1 項前段、第191 條之2 、第196 條規定提
    起本件訴訟。並聲明：被告應給付原告27,512元，及自起訴
    狀繕本送達翌日起至清償日止，按年息5 ％計算之利息。
二、被告則以：當天伊車僅是輕微碰觸系爭車輛後方保險桿，當
    下無明顯外傷，伊只承認維修單上保險桿之維修是伊造成的
    等語。
三、得心證之理由：
  ㈠按故意或過失不法侵害他人權利者，負損害賠償責任；汽車
    、機車或其他非依軌道行駛之動力車輛，在使用中加損害於
    他人者，駕駛人應賠償因此所生之損害，民法第184 條第1
    項、第191 條之2 本文分別定有明文。又汽車行駛時，駕駛
    人應注意車前狀況，並隨時採取必要之安全措施，道路交通
    安全規則第94條第3 項亦有明定。本件原告主張被告於駕車
    時未注意車前狀況導致二車碰撞，未據被告所爭執，且參以
    被告為後車，行駛車輛本應注意車前狀況，又本件亦無何不
    能注意之情事，故被告之過失駕駛行為造成邱仁愛所有系爭
    車輛受損，應負損害賠償責任。
  ㈡按不法毀損他人之物者，被害人得請求賠償其物因毀損所減
    少之價額，民法第196 條定有明文。又請求賠償物被毀損所
    減少之價額，得以修復費用為估定標準，但以必要者為限，
    例如修理材料費以新品換舊品應予折舊（最高法院77年第9
    次民事庭會議決議參照）。再按被保險人因保險人應負保險
    責任之損失發生，而對第三人有損害賠償請求權者，保險人
    得於給付保險金後代位行使被保險人對於第三人之請求權，
    保險法第53條第1 項前段定有明文。又此項法定代位權之行
    使，有債權移轉之效果，故於保險人給付賠償金額後，被保
    險人對於第三人之請求權即移轉於保險人；另損害賠償祇應
    填補被害人實際損害，保險人代位被害人請求損害賠償時，
    依保險法第53條第1 項規定，如其損害額超過或等於保險人
    已給付之賠償金額，固得就其賠償之範圍，代位請求賠償，
    如其損害額小於保險人已給付之賠償金額，則保險人所得代
    位請求者，應祇以該損害額為限（最高法院69年度台上字第
    923 號判決、65年台上字第2908號判例要旨參照）。經查，
    二車於碰撞後即未移動，有A3類道路交通事故調查紀錄表在
    卷可憑（本院卷第45至47頁），而本件碰撞事故發生在加油
    站站內，陳澄琪駕駛系爭車輛加油完畢尚未駛離之際，後方
    等候之被告乃駕謝車向前行駛而碰撞系爭車輛，此有陳澄琪
    於警詢中陳述：伊加好油準備離去時，入檔到一半的時候，
    謝車就從後方撞到系爭車輛等語（本院卷第47頁），及被告
    於警詢中陳述：伊發現系爭車輛加好油要離開，就打D 檔往
    前，就碰到系爭車輛等語明確（本院卷第45頁），堪認當時
    二車間距離短，且謝車起步慢，碰撞力應屬輕微。又觀之二
    車之碰撞點為謝車前保險桿及系爭車輛後保險桿（中間反光
    燈片）下方，酌以當時撞擊力道應屬輕微，堪認系爭車輛於
    保險桿處之損害乃為被告過失駕駛所致。惟依原告提出之維
    修單據，可見系爭車輛除保險桿處維修外，尚有後車尾門、
    行李箱等維修，此應非本件損害所致，原告請求此部分維修
    損害，應無可採，應予剔除。從而，系爭車輛就後保險桿所
    為之維修費用，應僅有維修單（本院卷第25、27頁）所示「
    NO.1後保險桿」所支出之零件費用5,860 元、「NO .18後保
    險桿附加時間（素色漆；新零件；單色）」所支出之工資費
    用1,540 元等情，堪予認定。而系爭車輛後保險桿修復費用
    ，自應扣除零件折舊，如前所述，又依行政院頒定「固定資
    產耐用年數表」及「固定資產折舊率表」之規定，自用小客
    車之耐用年數為5 年，又依定率遞減法每年折舊1000分之36
    9，其最後1 年之折舊額，加計歷年折舊累計額，其總和不
    得超過該資產成本原額10分之9 。系爭車輛係於104 年1 月
    出廠（見本院卷第17頁），迄至本件車禍事故發生之109 年
    2月21日止，實際使用年數已逾5 年之耐用年數，故系爭車
    輛所有人邱仁愛就更換後保險桿零件部分，所得請求被告賠
    償之範圍，應以586 元為限（計算式：5,860 元×1/10＝586
    元），加計工資1,540 元，共計2,126 元（計算式：586 元
    ＋1,540 元＝2,126 元），此為邱仁愛得向被告請求賠償之金
    額。而原告就系爭車輛維修費用已依保險契約約定賠付邱仁
    愛乙節，有其提出估價單、發票、理賠申請書為證（本院卷
    第19、27、29頁），原告得代位邱仁愛向被告請求賠償之金
    額，亦應以該金額為限，即2,126 元，逾此部分之請求，則
    無理由。
四、綜上所述，原告依保險代位及侵權行為之法律關係，訴請被
    告給付2,126 元，及自110 年4 月10日起（即起訴狀繕本送
    達之日即110 年4 月9 日之翌日）至清償日止，按年息5 ％
    計算之利息，為有理由，應予准許；逾此範圍之請求，為無
    理由，應予駁回。又本件係依小額訴訟程序所為被告敗訴之
    判決，依民事訴訟法第436 條之20規定，應依職權宣告假執
    行。
五、本件事證已臻明確，原告其餘攻擊防禦方法及所提出之各項
    證據資料，核與判決結果不生影響，爰不逐一論列，併此敘
    明。
據上論結，原告之訴為一部有理由、一部無理由，爰依民事訴訟
法第385 條第1 項前段、第79條前段、第436 條之20，判決如主
文。
中　　華　　民　　國　 110　　年　　8 　　月　　19　　日
                  苗栗簡易庭  法  官  黃思惠
以上正本係照原本作成。
如不服本判決，應於判決送達後20日內，以判決違背法令為理由
，向本院提出上訴狀並表明上訴理由，及須按他造當事人之人數
附繕本。如委任律師提起上訴者，應一併繳納上訴審裁判費。
上訴理由應表明：
  一、原判決所違背之法令及其具體內容。
  二、依訴訟資料可認為原判決有違背法令之具體事實。
如未表明上訴理由者，應於上訴後20日內向本院提出上訴理由。
當事人如對本件訴訟內容有所疑義，得聲請閱卷。
                              書記官  林翰章 
中　　華　　民　　國　　110 　年　　8 　　月　　19　　日